臺灣高等法院刑事判決　　　　　　　　　　　　　九十一年度上易字第二六四一號
　　上　訴　人
　　即　被　告　甲○○
右上訴人因家庭暴力之傷害案件，不服臺灣板橋地方法院，九十一年度易字第一七九
七號，中華民國九十一年八月十五日第一審判決（起訴案號：臺灣板橋地方法院檢察
署九十一年度偵字第六三六七號）提起上訴，本院判決如左：
    主  文
原判決撤銷。
甲○○連續傷害人之身體，處有期徒刑月，如易科罰金，以佰元折算壹日。
    事  實
一、甲○○與乙○○係夫妻，屬家庭暴力防治法第三條第一款之家庭成員關係，二人
    平素感情不睦，時有爭吵。於民國（下同）九十年十一月十日中午十二時許，（
    起訴書誤書為二十四時），在台北縣樹林市○○街二十五巷六號處（起訴書誤為
    台北縣板橋市○○街三十一巷二十三號八樓），兩人因細故而起爭執，甲○○竟
    基於普通傷害之犯意，先以茶盤丟擲乙○○未果後，再持鐵椅子毆打鄭女背部，
    使鄭女受有背部挫傷之傷害（起訴書贅載右手拇指、中指挫傷）。復於同年十一
    月二十九日中午十二時四十分許，甲○○在上址處再度與鄭女起口角後，竟前承
    上開普通傷害之概括犯意，先持桌上磁具丟擲鄭女未中，鄭女見狀欲騎機車離開
    ，甲○○即將鄭女拉下車，致鄭女人車倒地，使鄭女受有左小腿挫傷、左肘擦傷
    、左肩撞擊傷等傷害。
二、案經乙○○訴由臺灣板橋地方法院檢察署檢察官偵查起訴。
    理  由
一、訊據上訴人即被告甲○○對其於前揭時地與告訴人發生口角爭執之事實固坦承不
    諱，惟矢口否認有何傷害告訴人之犯行，辯稱：伊未動手打告訴人，九十年十一
    月十日伊與告訴人有發生爭執沒錯，但伊沒有拿鐵椅子砸她，且驗傷單與椅子打
    的傷勢不符合；九十年十一月二十九日，伊與告訴人爭吵後，告訴人騎車要離開
    ，伊有拉住機車，告訴人硬要走，機車才重心不穩倒地等語。經查：右揭事實乙
    ○○於偵審中指訴於上揭時地，被告傷害致使告訴人受有上揭傷害等情綦詳，並
    提出仁愛醫院及實元中醫診所所開立之診斷證明書二紙（他卷第十頁、第二十一
    頁），經核告訴人乙○○所提出實元中醫診所九十年十一月十日開立之診斷證明
    書記載背部挫傷及仁愛醫院於九十一年十一月二十九日開立診斷證明書記載左小
    腿挫傷、左肘擦傷、左肩撞擊傷等情，與前述供稱被告傷害情形、受傷位置亦屬
    相符，並無矛盾或不合情理之處，況被告於原審法院九十年度家護字第一一○九
    號一案中抗辯：九十年十一月十日有丟椅子洩憤，是告訴人閃避撞到門把或牆壁
    云云，惟核之告訴人受傷部位為背部，如為閃避當不至於如是，而為該案所不採
    ，亦有九十年度家護字第一一○九號民事通常保護令附卷可佐（他字卷第二十三
    頁至第二十五頁），是告訴人乙○○前述指訴應屬可採。此外參酌證人陳清泉在
    偵查中證稱：「（有無看到告訴人於九十年十一月二十九日遭被告追打？）當天
    我看到時，老闆娘已經倒在地上了，但我看到被告還有繼續追打老闆娘動作，而
    這時被人阻止」（他字卷第十九頁反面）等語，證人許麗姍證稱：「我有聽到告
    訴人與被告吵得很大聲，並聽到一聲很大的撞擊聲，而我跑去看時，老闆娘已經
    倒在地上了」（他字卷第十九頁反面至第二十頁）等語，可見九十年十一月二十
    九日當日告訴人騎車欲離去，為被告拉住而摔倒於地，堪認屬實，而行進間將人
    車猛然拉住，致有人車倒地之虞，應為被告所能預見，且人車倒地亦將造成人員
    受傷，亦無違被告之本意，其有傷害之不確定故意甚明。是被告前開所辯應係臨
    訟避重就輕之詞，尚難採信，本件事證明確，被告犯行堪予認定。被告甲○○雖
    請求傳喚證人陳清泉，再次到庭證明案發當天之情形，惟證人陳清泉已於偵查及
    原審中證述明確，且本件事證已明，本院認應無再行傳喚證人陳清泉必要，附此
    敘明。
三、核被告甲○○所為，係犯刑法第二百七十七條第一項之普通傷害罪。其先後兩次
    傷害犯行，時間緊接、構成要件相同，顯係基於同一概括犯意反覆為之，為連續
    犯，應以一罪論，並依法加重其刑。
四、原審予以論罪科刑，雖非無見，惟查本件並無積極證據足以證明被告確有於同年
    十一月二十九日中午十二時四十分許，於告訴人人車倒地後再拉起告訴人乙○○
    摔向牆壁，原審徒以告訴人之指訴，即據以推論被告有為此部分之行為（詳如後
    述），自有未合，被告否認犯罪而提起上訴，關於未於告訴人人車倒地後再拉起
    告訴人摔向牆壁部分，固非無據，然其餘否認上揭事實攔犯罪行為部分，則為無
    理由，且原審判決既有右揭可議之處，自應由本院將原審判決撤銷改判。爰審酌
    被告僅因細故與告訴人起口角爭執，竟毆打告訴人成傷，犯罪後迄未能與告訴人
    以和平理性方式解決糾紛及其犯罪之動機、目的、手段、所生損害等一切情狀，
    量處如主文第二項所示之刑，並諭知易科罰金之折算標準，以示懲儆。
五、公訴意旨另以：被告甲○○於九十年十一月二十九日中午十二時四十分許，甲○
    ○在上址處再度與鄭女起口角後，竟前承上開普通傷害之概括犯意，先持桌上磁
    具丟擲鄭女未中，鄭女見狀欲騎機車離開，甲○○即將鄭女拉下車，致鄭女人車
    倒地後，再拉起告訴人乙○○摔向牆壁，而認此部分亦犯刑法第二百七十七條第
    一項條之普通傷害罪嫌云云。按犯罪事實應依證據認定之，無證據不得推定其犯
    罪事實，刑事訴訟法第一百五十四條定有明文；又按在訴訟上用以證明事實之證
    據，須於通常一般人均不致有所懷疑而得確其為真實之程度者，始得據以為有罪
    之認定，倘其證明尚未達到此程度，而有合理之懷疑存在，致無從為有罪之確信
    時，即應為之無罪判決，有最高法院七十六年台上字第四九八七號判例可資參照
    。再按告訴人之告訴係以使被告受刑事訴為目的，是其陳述是否與事實相符，仍
    應調查其他證據以資審認，此並有最高法院五十二年台上字第一三００號判例可
    稽。經查：此部分之傷害行為雖經告訴人於偵、審中指訴歷歷，然被告堅決否認
    有此部分之犯行，而據證人陳清泉在偵查中證稱：「（有無看到告訴人於九十年
    十一月二十九日遭被告追打？）當天我看到時，老闆娘已經倒在地上了，但我看
    到被告還有繼續追打老闆娘動作，而這時被人阻止」（他字卷第十九頁反面），
    於原審中證稱：「‧‧‧我只遠遠看到我老闆娘的人與機車倒地，我們有其他的
    員工即將老闆娘的人及車扶起來。」（原審卷第二十三頁）等語，足見九十年十
    一月二十告訴人人車倒地後，即被在場他人扶起，被告縱或有追打的動作亦為他
    人所阻止，而告訴人所出具之仁愛醫院於九十一年十一月二十九日開立診斷證明
    書所記載左小腿挫傷、左肘擦傷、左肩撞擊傷等傷害觀之，應為被告甲○○即將
    告訴人拉下車，致告訴人受有上述傷害，而無法證明被告確有於告訴人人車倒地
    後再拉起告訴人摔向牆壁，此外復查無其他積極證據足以證明被告確有為此部分
    傷害之行為，自難憑告訴人之指訴，遽認被告有此部分傷害之犯行，則公訴人所
    指被告此部分傷害之行為與前開論罪部分具有事實上一罪之關係，基於審判不可
    分之原則，此部分自無庸另為無罪之諭知。
據上論斷，應依刑事訴訟法第三百六十九條第一項前段、第三百六十四條、第二百九
十九條第一項前段，刑法第五十六條、第二百七十七條第一項、第四十一條第一項，
罰金罰鍰提高標準條例第一條前段、第二條判決如主文。
本案經檢察官吳慎志到庭執行職務。
中      華      民      國    九十一    年      十      月     三十     日
                              臺灣高等法院刑事第十九庭
                                  審判長法  官  許  國  宏
                                        法  官  林  勤  純
                                        法  官  洪  光  燦
右正本證明與原本無異。
不得上訴。
                                        書記官  陳  玉  嬋
中      華      民      國    九十一    年      十      月     三十     日
附錄：本案論罪科刑法條全文
刑法第二百七十七條
傷害人之身體或健康者，處三年以下有期徒刑、拘役或一千元以下罰金。
犯前項之罪，因而致人於死者，處無期徒刑或七年以上有期徒刑，致重傷者，處三年
以上、十年以下有期徒刑。
